最高法院民事裁定　　　　　　　九十六年度台聲字第二一六號
聲　請　人　明仁建設股份有限公司
　　　　　　　　　　　之5
法定代理人　乙○○○
訴訟代理人　沈 明 達律師
上列聲請人因與相對人甲○○等間請求返還保證金事件，對於中
華民國九十五年十一月十七日本院裁定（九十五年度台上字第二
五八一號），聲請再審，本院裁定如下：
    主  文
聲請駁回。
聲請訴訟費用由聲請人負擔。
    理  由
本件聲請人主張本院九十五年度台上字第二五八一號確定裁定，
有民事訴訟法第四百九十六條第一項第一款、第十三款規定之情
事，對之聲請再審，無非以：伊對前程序第二審判決提起上訴，
所具第三審上訴理由狀已臚陳該判決違背法令情形：伊催告相對
人即合建契約當事人徐振耀之繼承人，於十五日內辦理合建土地
移轉登記並返還保證金及保證支票，以憑辦理交屋手續，逾期即
視同已交屋完畢，並視為發還保證金之條件已成就；詎前程序第
二審判決竟認相對人應履行上開給付義務之對待給付內容各有不
同，相互間無牽連關係，相對人僅需於交屋日返還部分保證金暨
保證支票即可，無需先為上開全部給付義務，乃認其催告不生效
力，就伊於第一審所為條件已成就之主張，未說明其不採之意見
，已有判決不備理由之違背法令且有違背論理及經驗法則之違誤
。本院遽指伊未具體指摘，認其上訴為不合法，以裁定予以駁回
，其適用法規顯有錯誤情事。又伊發現合建契約第十一條第二項
約定土地移轉登記之時間為第五樓結構體完成時，該證物未經斟
酌，如經斟酌，可受較有利之判決，亦有再審理由等詞為論據。
惟按民事訴訟法第四百九十六條第一項第一款所謂適用法規顯有
錯誤，係指確定判決所適用之法規，顯然不合於法律規定，或與
司法院現尚有效及大法官會議之解釋，或本院現尚有效之判例顯
然違反者而言。又對於第二審判決上訴，非以其違背法令為理由
，不得為之。故提起上訴，上訴狀內應記載上訴理由，表明原判
決所違背之法令及其具體內容，暨依訴訟資料合於該違背法令之
具體事實。民事訴訟法第四百六十七條、第四百七十條第二項分
別定有明文。查本件前程序第二審判決係以：依合建契約第六條
第五款約定聲請人請求返還系爭保證金之前提為需辦畢交屋手續
，且參酌合建契約書第六條第四款及第十一條第二款約定，可知
相對人負有：系爭大樓第五樓結構體完成時，將聲請人應分得之
土地所有權辦理移轉登記之義務；系爭大樓十樓頂板完成後十五
日內，返還新台幣（下同）五百萬元保證金及同額保證支票之義
務；於聲請人辦理交屋時，返還四百萬元保證金及五百萬元保證
支票之義務；然相對人所負上開給付義務之對待給付內容各有不
同，相互間亦無牽連關係；且依合建契約書第六條第五款約定，
相對人僅須於聲請人交屋之日返還四百萬元保證金及五百萬元保
證支票即為已足，而無須先為上開全部給付之義務，是聲請人以
相對人須先辦妥上開土地所有權應移轉登記並返還保證金及保證
支票，作為其同意交屋之條件，其據此所為之交屋通知，自不生
通知交屋之效力，即無從據以請求返還保證金，因而為聲請人不
利之判斷。而聲請人第三審上訴理由僅係就前程序第二審判決取
捨證據、認定事實及解釋契約之職權行使，指摘其為不當，並就
其已論斷者，泛言未為論斷或理由矛盾，未表明該判決所違背之
法令及其具體內容，暨依訴訟資料合於該違背法令之具體事實，
難認其已合法表明上訴理由，本院上開確定裁定認其上訴為不合
法，裁定予以駁回，於法並無不合，自無聲請人所指適用法規顯
有錯誤可言。又系爭合建契約書聲請人於前訴訟程序即已提出，
且該證物即合建契約第十一條第二款約定已經前程序第二審判決
斟酌，聲請人執以聲請再審，不能認為有理由。
據上論結，本件再審之聲請為無理由。依民事訴訟法第九十五條
、第七十八條，裁定如主文。
中　　華　　民　　國　九十六　年　　三　　月  二十二  日
                      最高法院民事第七庭
                          審判長法官  劉　延　村
                                法官  劉　福　來
                                法官  黃　秀　得
                                法官  吳　謀　焰
                                法官  李　寶　堂
      本件正本證明與原本無異
                                      書  記  官
中　　華　　民　　國　九十六　年　　四　　月　　二　　日
                                                H
